臺灣臺南地方法院民事判決　九十一年度訴字第七三號
　　原　　　告　中華商業銀行股份有限公司
　　法定代理人　甲○○
　　訴訟代理人　乙○○
　　　　　　　　戊○○
　　被　　　告　丙○○
　　　　　　　　丁○○
右當事人間請求塗銷所有權移轉登記事件，本院判決如左：
    主      文
被告丁○○與丙○○間就坐落高雄縣湖內鄉○○段五０三地號、五０四地號、五０六
地號、五二三地號如附表所示土地，權利範圍二分之一，於民國八十九年十二月十五
日所為之贈與行為應予撤銷。
被告丙○○就坐落高雄縣湖內鄉○○段五０三地號、五０四地號、五０六地號、五二
三地號如附表所示土地，權利範圍二分之一，於民國八十九年十二月十八日經高雄縣
路竹地政事務所收件字號八十九年十二路普字第一０五二四０號，原因發生日期為民
國八十九年十二月十五日，登記日期為民國八十九年十二月十八日所為所有權移轉登
記予以塗銷。
訴訟費用由被告連帶負擔。
    事      實
甲、原告方面：
一、聲明：求為判決：如主文所示。
二、陳述：
(一)訴外人祝泰股份有限公司  (以下簡稱祝泰公司)於民國八十九年一月十八日邀同
    被告丁○○為連帶保證人向原告借款新台幣  (下同)一千五百萬元，期間自八十
    九年一月十八日起至九十年一月十八日止。嗣借款期限屆滿時，因祝泰公司與被
    告丁○○無力清償全部本息，就其中一千萬元與原告再行續約一年，期間自九十
    年一月十八日起至九十一年一月十八日止，迄今被告丁○○及祝泰公司並未依約
    繳息，截至九十年十二月五日止，尚積欠本金五百萬三千九百五十五元。詎被告
    丁○○一面與原告辦理相關展期手續，一面卻於八十九年十二月十五日以無償贈
    與方式，積極減少其財產，將如附表所示土地，權利範圍二分之一，於八十九年
    十二月十八日經高雄縣路竹地政事務所收件字號八十九年十二路普字第一０五二
    四０號，於八十九年十二月十八日辦妥所有權移轉登記予其妻即被告丙○○所有
    ，達到脫免財產之目的，以損害原告之債權。
(二)訴外人祝泰公司於八十九年一月十八日至九十年一月十八日止，向原告借款一千
    五百萬元時，名下資產較具價值者，僅座落台南市○區○○段九六五之一六四地
    號之土地及其上門牌號碼台南市○○街二七五號建物，向台灣土地銀行設定四百
    五十六萬元及四百八十元之抵押權，截至八十九年十二月其向台灣土地銀行借款
    已列逾期呆帳未償還，祝泰公司名下之財產顯已無法償還積欠原告之債務。而被
    告丁○○名下僅有附表所示四筆土地，全部無償贈與移轉登記予被告丙○○，致
    原告之債權未能獲得確保。
(三)按民法第二四四條第一項規定「債務人所為之無償行為，有害及債權者，債權人
    得聲請法院撤銷之」，同條第四項並明定得聲請命受益人回復原狀。故原告依債
    權人撤銷權之法律關係，訴請撤銷被告間贈與之債權行為及為移轉之物權行為，
    為此訴請如聲明。
三、證據：提出借據、放款支出傳票、放款客戶還款繳息查詢單各二紙、撥貸申請書
    、祝泰公司國稅局財產清冊各一份、附表所示土地登記謄本四份。
二、被告方面：
    被告未於言詞辯論期日到場，亦未提出準備書狀作何聲明或陳述。
    理      由
一、本件被告經合法通知，未於言詞辯論期日到場，核無民事訴訟法第三百八十六條
    各款所列情形，爰依原告聲請，由其一造辯論而為判決。
二、原告起訴主張：訴外人祝泰公司於八十九年一月十八日邀同被告丁○○為連帶保
    證人向原告借款一千五百萬元，期間自八十九年一月十八日起至九十年一月十八
    日止。嗣借款期限屆滿時，因祝泰公司與被告丁○○無力清償全部本息，就其中
    一千萬元與原告再行續約一年，期間自九十年一月十八日起至九十一年一月十八
    日止，迄今未依約繳息，截至九十年十二月五日止，尚積欠本金五百萬三千九百
    五十五元，被告丁○○及訴外人祝泰公司已無資力清償借款。詎被告丁○○一面
    與原告辦理相關展期手續，一面卻於八十九年十二月十五日以無償贈與方式，將
    如附表所示土地，權利範圍二分之一，於八十九年十二月十八日經高雄縣路竹地
    政事務所收件字號八十九年十二路普字第一０五二四０號，於八十九年十二月十
    八日辦妥所有權移轉登記予其妻即被告丙○○所有，損害原告之債權等情，業據
    原告陳明在卷，並提出與所述相符之借據、放款支出傳票、放款客戶還款繳息查
    詢單各二紙、撥貸申請書、祝泰公司國稅局財產清冊各一份、附表所示土地登記
    謄本四份為證。被告未於言詞辯論期日到場，亦未提出準備書狀作何聲明或陳述
    。就證據調查所得，自堪信原告主張為真實。
三、按債務人所為之無償行為有害及債權人者，債權人得聲請法院撤銷之；又按債權
    人依第一項或第二項之規定聲請法院撤銷時，得並聲請命受益人或轉得人回復原
    狀，民法第二百四十四條第一項、第四項分別定有明定。又按債權人依民法第二
    百四十四條規定，撤銷債務人所為之有償或無償行為者，祇須具備下列之條件，
    (1)為債務人所為之法律行為(2)其法律行為有害於債權人(3)其法律行為係以財產權
    為目的(4)如為有償之法律行為，債務人於行為時，明知其行為有害於債權人，受
    益人於受益時，亦明知其事情。至於債務人之法律行為除有特別規定外，無論為
    債權行為抑為物權行為，均非所問（最高法院四十二年台上字第三二三號判例參
    照）。經查被告丁○○尚積欠原告五百萬三千九百五十五元未清償，已如前述，
    詎被告丁○○竟於八十九年十二月十五日以無償贈與方式，將如附表所示土地，
    權利範圍二分之一，於八十九年十二月十八日經高雄縣路竹地政事務所收件字號
    八十九年十二路普字第一０五二四０號，於八十九年十二月十八日辦妥所有權移
    轉登記予被告丙○○，有附表所示土地登記謄本四份在卷足按，則被告丁○○就
    附表所示土地所為之贈與無償行為，顯有害原告之債權，依首開法條規定，原告
    訴請法院撤銷被告丁○○、丙○○間之前開贈與行為（含債權及物權行為），及
    請求被告丙○○應將附表所示土地所為所有權移轉登記予以塗銷，自屬有據。
四、從而，原告依據民法第二百四十四條第一項、第四項規定，請求被告丁○○與丙
    ○○間就座落高雄縣湖內鄉○○段五０三地號、五０四地號、五０六地號、五二
    三地號如附表所示土地，權利範圍二分之一，於民國八十九年十二月十五日所為
    之贈與行為應予撤銷及被告丙○○就座落高雄縣湖內鄉○○段五０三地號、五０
    四地號、五０六地號、五二三地號如附表所示土地，權利範圍二分之一，於民國
    八十九年十二月十八日經高雄縣路竹地政事務所收件字號八十九年十二路普字第
    一０五二四０號，原因發生日期為民國八十九年十二月十五日，登記日期為民國
    八十九年十二月十八日所為所有權移轉登記予以塗銷，為有理由，應予准許
五、結論：原告之訴為有理由，依民事訴訟法第三百八十五條第一項前段、第八十五
    條第二項，判決如主文。
中　　　華　　　民　　　國　　九十一　　年　　　四　　　月　　　九　　　日
                                臺灣臺南地方法院民事第一庭
~B法　　　官　蘇清水
右為正本係照原本作成
如對本判決上訴，須於判決送達後廿日內向本院提出上訴狀
中　　　華　　　民　　　國　　九十一　　年　　　四　　　月　　　九　　　日
~B法院書記官　陳金堂
~F0
~T40
┌───────────────────────────────────────────────────┐
│附表：九十一年度訴字第七三號 　　　　　　　　　　　　　　　　　　　　　　                             │
├─┬──────────┬────┬───┬────────┬─────┬──────┬───────┼──┤
│編│土    地    坐   落 │地  號  │地目  │面         積   │權利範圍  │原所有權人  │現所有權人    │備考│
│號│　　　　　          │        │      │ (平方公尺)     │          │            │        　　　│　　│
├─┼──────────┼────┼───┼────────┼─────┼──────┼───────┼──┤
│１│高雄縣湖內鄉○○段  │五０三  │建    │一一八．六七    │二分之    │丁○○      │丙○○      　│　　│
│　│                    │        │      │                │          │            │        　　　│　　│
├─┼──────────┼────┼───┼────────┼─────┼──────┼───────┼──┤
│２│高雄縣湖內鄉○○段  │五０四  │建    │二八九．五四    │二分之    │丁○○      │丙○○      　│　　│
│　│                    │        │      │                │          │            │        　　　│　　│
├─┼──────────┼────┼───┼────────┼─────┼──────┼───────┼──┤
│３│高雄縣湖內鄉○○段  │五０六  │建    │七．九六        │二分之    │丁○○      │丙○○      　│　　│
│　│                    │        │      │                │          │            │        　　　│　　│
├─┼──────────┼────┼───┼────────┼─────┼──────┼───────┼──┤
│４│高雄縣湖內鄉○○段  │五二三  │建    │０．０二        │二分之    │丁○○      │丙○○      　│　　│
│　│                    │        │      │                │          │            │        　　　│　　│
└─┴──────────┴────┴───┴────────┴─────┴──────┴───────┴──┘
